臺灣高等法院民事裁定
111年度抗字第80號
抗  告  人  帆宣系統科技股份有限公司

法定代理人  高新明
代  理  人  楊晉佳律師
            王師凱律師
            張祐寧律師
上列抗告人因與相對人萬鴻水電工程有限公司間假扣押聲明異議
事件，對於中華民國110年12月21日臺灣臺北地方法院110年度全
事聲字第129號裁定提起抗告，本院裁定如下：
    主      文
抗告駁回。
抗告費用由抗告人負擔。
    事實及理由
一、按請求及假扣押之原因應釋明之，前項釋明如有不足，而債
    權人陳明願供擔保或法院認為適當者，法院得定相當之擔保
    ，命供擔保後為假扣押，民事訴訟法第526條第1項、第2項
    定有明文。故債權人聲請假扣押，就其請求及假扣押之原因
    均應加以釋明，僅於釋明有所不足，而債權人陳明願供擔保
    或法院認為適當者，法院始得定相當之擔保，命供擔保後為
    假扣押。若債權人就其請求及假扣押之原因，有任何一項未
    予釋明，法院即不能為命供擔保後准許假扣押之裁定（最高
    法院109年度台抗字第577號裁定參照）。
二、本件抗告人主張相對人之債權人李政傑聲請原法院民事執行
    處（下稱執行法院）核發扣押命令，禁止其在新臺幣（下同
    ）100萬元及自民國108年7月1日起至清償日止按週年利率6％
    計算之利息、程序費500元、執行費8004元（下合稱系爭債
    權）範圍內向相對人清償工程款債權（下稱系爭扣押命令）
    ，其聲明異議，並與相對人就工程款債權成立和解且給付10
    64萬元予相對人完畢，詎執行法院未撤銷系爭扣押命令，仍
    就系爭債權核發收取命令，准李政傑在系爭債權範圍內向其
    收取工程款，相對人因而受有無庸清償系爭債權之利益，致
    其受有損害，其得依不當得利規定，請求相對人返還系爭債
    權金額；然因相對人拒絕清償對李政傑所負債務，經李政傑
    聲請扣押系爭債權，可見相對人名下並無其他財產可供強制
    執行，已達無資力狀態，有日後不能強制執行或甚難執行之
    虞，爰聲請裁定准對相對人財產在系爭債權範圍內為假扣押
    。原法院司法事務官以110年度司裁全字第1674號裁定駁回
    抗告人之聲請（下稱原處分），抗告人對之不服提起異議，
    原法院以110年度全事聲字第129號裁定駁回異議（下稱原裁
    定），抗告人不服，提起本件抗告。
三、經查：
　㈠按第三人就執行法院依強制執行法第115條至第117條規定所
    發扣押命令，向執行法院聲明異議，倘債權人未向管轄法院
    提起訴訟，僅生執行法院不得依同法第119條第2項規定，逕
    向該第三人為強制執行之效果而已，該扣押命令於經撤銷前
    ，仍不失其效力，第三人如逕向債務人為清償或為其他處分
    ，固有強制執行法第51條規定之適用，即對債權人不生效力
    （最高法院99年度台上字第1841號判決意旨參照），惟僅係
    相對無效，該清償或處分於債務人及第三人間並非自始當然
    絕對無效（最高法院88年度台上字第1646號、71年度台上字
    第3605號、69年度台上字第2403號判決意旨參照）。查本件
    抗告人於收受系爭扣押命令後，雖有聲明異議，惟執行法院
    未撤銷該扣押命令，嗣抗告人與相對人於110年7月2日成立
    和解並已給付1064萬元予相對人等情，有抗告人提出之系爭
    扣押命令、聲明異議狀、和解契約書、支票為證（見司裁全
    卷第18-19、42-49、21-23頁反面）。系爭扣押命令既未經
    執行法院撤銷，仍屬有效，抗告人與相對人本不得就其等間
    之工程款債權為收取、清償或為其他處分，惟依前揭說明，
    兩造於110年7月2日成立和解及清償1064萬元之行為，在兩
    造間仍非無效，僅於系爭債權範圍內對李政傑不生效力，則
    抗告人基於和解契約給付1064萬元予相對人，並非無法律上
    原因，抗告人主張其得依不當得利規定請求相對人返還系爭
    債權金額範圍內之給付云云，難認可取。故抗告人就假扣押
    之請求，並未釋明。
　㈡抗告人就假扣押原因僅稱：因相對人拒絕履行對李政傑所負
    債務，李政傑聲請扣押相對人之系爭債權，可見相對人已無
    其他財產而陷於無資力狀態等詞。惟查，李政傑聲請對相對
    人發支付命令及聲請強制執行系爭債權等情，充其量僅能認
    相對人遲未清償對李政傑所負100萬元債務，而債務人不清
    償債務之原因不一而足，有因時效完成之事由，有因抵銷之
    事由，不以無資力為唯一原因，故尚難僅因李政傑聲請支付
    命令及扣押命令即認相對人有無資力之情事。況抗告人已給
    付相對人1064萬元，且相對人公司資本額1200萬元，參以其
    於110年7月另有承攬總價103萬元之工程等情（見司裁全卷
    第52-54頁之決標公告及相對人公司登記公示資料），堪認
    相對人仍有持續營業賺取收入之事實，亦難認相對人已陷於
    無資力之狀態。此外，抗告人並未提出其他能即時調查之證
    據釋明相對人之現存財產狀態有日後不能強制執行或甚難執
    行之虞，則其就假扣押原因亦未釋明。
四、綜上所述，抗告人並未釋明假扣押之請求及原因，揆諸首揭
    說明，自無從以供擔保補釋明之不足，其假扣押之聲請，不
    應准許。從而，原處分駁回抗告人所為假扣押之聲請，原裁
    定駁回抗告人對原處分之異議，均無不合。抗告論旨指摘原
    處分及原裁定不當，聲明廢棄，為無理由。
五、爰裁定如主文。　　
中　　華　　民　　國　　111 　年　　1 　　月　　 28　 日
                  民事第二十五庭
                      審判長法  官  謝碧莉
                            法  官  楊惠如
                            法  官  林晏如
正本係照原本作成。
不得再抗告。
中　　華　　民　　國　　111 　年　　1 　　月　　28　　日

  　　　　　　　　　　　　　書記官  簡維萍